【裁判字號】    92,台上,1168
【裁判日期】    920313
【裁判案由】    違反毒品危害防制條例等罪
【裁判全文】
最高法院刑事判決                              九十二年度台上字第一一六八號
    上訴人  乙○○
                    （另案在台灣台中監獄執行中）
            甲○○
            丙○○
                    （另案於臺灣台中戒治所執行中）
右上訴人等因違反毒品危害防制條例等罪案件，不服台灣高等法院台中分院中華民國
九十二年一月二日第二審判決（九十一年度上重訴字第二四號，起訴案號：台灣台中
地方法院檢察署九十一年度偵字第五二三三號），提起上訴，本院判決如左：
    主  文
上訴駁回。
    理  由
按刑事訴訟法第三百七十七條規定，上訴於第三審法院，非以判決違背法令為理由，
不得為之。是提起第三審上訴，應以原判決違背法令為理由，係屬法定要件。如果上
訴理由狀並未依據卷內訴訟資料，具體指摘原判決不適用何種法則或如何適用不當，
或所指摘原判決違法情事，顯與法律規定得為第三審上訴理由之違法情形，不相適合
時，均應認其上訴為違背法律上之程式，予以駁回。本件原判決認定上訴人乙○○於
民國九十年間某日，在高雄縣鳳山市○○路一二九號五樓其承租處，非法持有如原判
決附表肆編號一、二、三、四、五所示槍彈，及該附表肆編號六所示第二級毒品甲基
安非他命二大包 (一包驗餘淨重為四十三點一九三七公克；另一包驗餘淨重三百四十
七點九八一五公克）等物。又乙○○自九十一年一月下旬某日起，基於與綽號「康南
」男子，共同意圖販賣而持有第一級毒品之故意，而持有由「康南」交付之第一級毒
品海洛因磚數塊，並在高雄市○○路七六巷二十號十一樓、高雄縣鳳山市○○路五九
巷十一號七樓等處，利用研磨機將海洛因磚研磨成粉狀，加入魚寶等添加物後，重新
壓製成磚塊狀，共重製完成十塊。上訴人丙○○基於幫助意圖販賣而持有海洛因之犯
意，於九十一年二月上旬某日，借住於乙○○租用之高雄市○○路七六巷二十號九樓
及十一樓房屋二間。乙○○則將原判決附表二供重製海洛因所用物品搬至該址十一樓
，以及將第一級毒品海洛因一包（毛重共約二百九十九點三公克）及如附表所示供
重製第一級毒品海洛因所用物品搬至該址九樓。乙○○則在該址九樓重製海洛因磚，
並委託丙○○保管上開毒品及重製之工具，另告知丙○○其可以從事包裝及加工海洛
因之工作，丙○○同意之，但尚未開始工作，而幫助意圖販賣而持有第一級毒品海洛
因，經警循線查獲等情。係以上開乙○○犯罪之事實，業據乙○○自白持有槍彈及第
二級毒品安非他命，及收受綽號「康南」交付之海洛因磚，核與證人張超雄於警詢時
所供相符，復有扣案之槍彈可按，而該批槍彈經鑑定結果，均認有殺傷力，亦有內政
部警政署刑事警察局函附之鑑定書附卷可憑，而扣案之海洛因均經鑑定屬實，有中山
醫學院附設孫中山先生紀念醫院藥物濫用檢測中心檢驗報告一份及法務部調查鑑定通
知書附卷為憑，復有扣案如原判決附表一、二、三之工具為證。又海洛因毒品在臺灣
地區為違禁物，法律以極重之刑罰以期能達到禁止其存在之目的，在司法偵查上更以
積極查緝手段遏止其蔓延，是其量微價昂，乙○○自綽號「康南」之男子處取得上開
海洛因磚，羼入魚寶等添加物，用以稀釋海洛因磚之純度，其目的在求能增加海洛因
之銷售數量，以獲暴利，是乙○○持有時，自然知悉其持有之目的係為販賣，足證乙
○○係意圖販賣而持有犯行明確。並以乙○○所辯有自首減刑及證人保護法第十四條
之適用云云，為不可採取，於理由內詳予指駁說明，乙○○之犯行明確。而丙○○於
警偵訊時自白幫乙○○保管第一級毒品海洛因，而乙○○有意教導丙○○重製加工海
洛因方法。而丙○○知悉乙○○有販賣海洛因之意圖等情，與乙○○於警、偵訊時所
供相符，且有查扣之重製海洛因工具可資佐證，而丙○○既有幫忙乙○○重製及包裝
海洛因磚之意，因重製海洛因磚在臺灣地區之目的，即是為販賣。足認其知悉乙○○
係為販賣之意圖而持有該海洛因，且依其在偵查時所稱：尚未開始重製等語，亦可認
定其之保管行為，係基於幫助之意思而持有，其幫助意圖販賣而持有第一級毒品罪亦
可認定。並以丙○○所辯不知乙○○放置海洛因在屋內，亦沒有代他保管，乙○○也
沒有要伊做海洛因加工包裝云云，為不可採取，亦於理由內詳予指駁說明。因認第一
審適用毒品危害防制條例第五條第一項之規定，論處乙○○意圖販賣而持有第一級毒
品罪刑；丙○○幫助意圖販賣而持有第一級毒品罪刑，為無不合，駁回乙○○、丙○
○在第二審此部分之上訴。並撤銷第一審關於論處乙○○所犯違反槍砲彈藥刀械管制
條例部分之判決，依想像競合犯關係，從一重適用該條例第四條第四項之規定，論處
乙○○未經許可持有自動步槍罪刑，已詳述其所憑之證據及其認定之理由，所為論斷
與卷內證據資料相符，從形式上觀察，並無何違法情形存在。乙○○上訴意旨略以：
伊於原審曾聲請函查本件於台灣台中地方法院檢察署偵查中有無證人保護法第十四條
之適用，原判決並未調查亦未依法駁回，自屬違法。且台灣高雄地方法院檢察署既函
復有證人保護法第十四條之適用，原判決卻未予適用，有不適用法則之違背法令。伊
在警方未發覺伊持有槍彈之前，即自動供出，自有刑法自首規定之適用，原判決未依
法減輕其刑，亦有不適用法則之違法等語。丙○○上訴意旨略以：伊對於乙○○意圖
販賣而持有第一級毒品之行為並無幫助行為，原判決依幫助犯論處，自有判決不適用
法則之違法。而原判決僅依其自白及乙○○之供述即採為論斷依據，並未依據其他必
要之證據以證明該二人之自白為真實，亦屬違法等情。惟查已起訴之實質上或裁判上
一罪之案件，雖就其部分犯罪事實於另案檢察官偵查中自白犯罪，縱事前得檢察官之
同意，因該案既已經起訴，即非屬偵查中之案件，與證人保護法第十四條之要件不符
，原判決此部分之法律適用並無違誤。又原判決已敘明乙○○所為與自首之要件不符
之理由，且依本案偵查卷之記載，並無檢察官事前先同意乙○○依證人保護法第十四
條之規定為供述之記載，檢察官亦未於起訴書中記載乙○○有該法條之適用，自難認
具備該條項減刑之要件，原判決未函查與判決結果不生影響。而原判決論處丙○○罪
刑，已詳述丙○○之自白，與乙○○之證述相符，且有扣案之證物足資佐證，所為論
述與採證法則並無違背。此外，上訴意旨並未依據卷內資料具體指摘，徒憑己見，仍
執陳詞，就原判決明白論斷之事項，及原審認事採證職權之行使，任意指摘，泛言原
判決理由不備及有適用法則不當之違法，自非適法之第三審上訴理由。其等上訴違背
法律上之程式，應予駁回。另查刑事訴訟法第三百七十六條所列各罪之案件，經第二
審判決者，不得上訴於第三審法院，法有明文。本件乙○○、丙○○所犯持有第二級
毒品及甲○○所犯持有第一級毒品部分，原審係分別依毒品危害防制條例第十一條第
二項、同條第一項論處罪刑，核屬刑事訴訟法第三百七十六條第一款之案件，依首開
說明，既經第二審判決，自不得上訴於第三審法院，上訴人等竟對此部分提起上訴，
顯為法所不許，均應併予駁回。
據上論結，應依刑事訴訟法第三百九十五條前段，判決如主文。
中      華      民      國    九十二    年      三      月     十三     日
                              最高法院刑事第六庭
                                  審判長法官  吳  雄  銘
                                        法官  池  啟  明
                                        法官  石  木  欽
                                        法官  郭  毓  洲
                                        法官  吳  三  龍
      右正本證明與原本無異
                                              書  記  官
中      華      民      國    九十二    年      三      月     十七     日
                                                                        Ｔ


司法院資訊處製作；財團法人民間司法改革基金會備份。
